【裁判字號】    90,交訴,19
【裁判日期】    900809
【裁判案由】    公共危險
【裁判全文】
臺灣高雄地方法院刑事判決                            九十年度交訴字第一九號
    公  訴  人  臺灣高雄地方法院檢察署檢察官
    被      告  丁○○
右列被告因公共危險案件，經檢察官提起公訴（八十九年度偵字第二七八二一號），
本院判決如左：
    主  文
丁○○服用酒類，不能安全駕駛動力交通工具而駕駛，處有期徒刑貳月，如易科罰金
，以參佰元折算壹日；又駕駛動力交通工具肇事，致人受傷而逃逸，處有期徒刑陸月
，如易科罰金，以參佰元折算壹日；應執行有期徒刑柒月，如易科罰金，以參佰元折
算壹日。
    事  實
一、丁○○考領有普通小型駕駛執照，於民國八十九年十二月八日中午某時，飲酒後
    其控制力及注意力均已達無法安全駕駛動力交通工具之程度，仍貿然駕駛車牌號
    碼ＴＬ─二二八五號自用小客車，於同日下午三時二十五分許，行經高雄市○鎮
    區○○路與保泰路口，本應注意車前狀況，並隨時採取必要之安全措施，而依當
    時情形並無不能注意之情事，竟因不勝酒力而疏未注意及此，致其自小客車車頭
    自後撞擊由丙○○騎乘搭載其女兒林裕婷之ＺＦＶ─○七三號機車與林聖峰所騎
    乘之ＷＬＣ─○九二機車兩輛機車之後方，致丙○○、林裕婷、林聖峰均人車倒
    地而分別受有傷害（過失傷害部份均已和解而未據告訴，丙○○之傷勢詳參卷附
    診斷書），詎丁○○明知其已肇事致人受傷，竟未下車察看即行逃逸，嗣為路人
    於高雄市○○路與武營路口攔下而報警逮捕；經警方於同日下午四時七分許對其
    實施酒精濃度檢測，發現其呼氣中酒精濃度為每公升零點三七毫克（零點三七Ｍ
    Ｇ＼Ｌ）。
二、案經高雄市政府警察局前鎮局移送臺灣高雄地方法院檢察署檢察官偵查起訴。
    理  由
一、訊據被告丁○○固坦承其於右揭時地飲酒後駕車之犯罪事實，惟矢口否認有肇事
    逃逸之犯行，辯稱：我知道撞到人後，就準備靠邊停車下車察看，但因當時路上
    車多停車不易，所以我才在瑞隆路、武營路口之路邊停車，隨即下車往回走欲回
    事故現場處理，而非由路人攔下來的云云。經查：
（一）右揭事實業據被害人丙○○於警訊及偵審中均指述明確，核與證人即當天至現
      場處理之警員甲○○、乙○○於本院審理時證述之情節相符（本院九十年七月
      二十六日審判筆錄），並有酒精濃度測試結果紀錄表、「刑法第一百八十五條
      之三案件測試觀察紀錄表」、高雄市政府警察局舉發違反道路交通管理事件通
      知單、道路交通事故調查報告表各一紙，交通事故談話紀錄表二紙，與和解書
      二紙、被害人丙○○之驗傷診斷書一紙等附卷可稽。
（二）刑法第一百八十五條之三規定所謂「不能安全駕駛」，係抽象危險犯，並不以
      發生具體危險為必要。經查，就醫學文獻所知，酒精對人體造成之影響，於呼
      氣時酒精濃度達每公升零點二五毫克（約相當於體內血液中酒精濃度五ＭＧ
      ＼ＤＬ或零點零五％）即會輕度中毒，造成輕度協調功能降低；呼氣酒精濃度
      達每公升零點五毫克時（約相當於體內血液中酒精濃度一ＭＧ＼ＤＬ或零
      點一％）屬輕到中度中毒症狀，出現反應較慢、感覺減低、影響駕駛之狀況；
      又飲酒後一小時許，其體內血液酒精濃度可達最高，飲酒一小時後其體內之酒
      精濃度隨即消減，此分別有行政院國軍退除役官兵輔導委員會臺北榮民總醫院
      八十八年八月五日（八八）北總內字第二六八六八號函文、八十八年十月二十
      六日（八八）院賓文廉字第一三四七號臺灣高等法院函中台北醫學院附設醫
      院精神科主任蔡尚穎「酒精對人體生理與行為之影響」一文可據。而本件被告
      酒後駕車致其車由後方撞擊他人所駕車輛後，經警方於同日下午四時七分檢測
      其呼氣中酒精濃度，仍達每公升零點三七毫克，足認被告於駕車之始及案發當
      時，顯然均已達不能安全駕駛之情狀。
（三）被告於警訊及偵查之初，均自承：我是在武營路上被人攔下旁人攔下告知我撞
      到人後，才將車停下等語（參照其警訊筆錄及偵查中八十九年十二月九日之訊
      問筆錄），於本院審理時亦陳稱：警訊時我意識清醒，但我很緊張等語（本院
      九十年五月三日審判筆錄）。又查，證人即至現場處理之警員甲○○係證稱：
      當天我接獲民眾報案去現場處理車禍，抵達時肇事車子已經駛離現場，有二輛
      機車倒在地上，受傷的人有一個是現役軍人，傷者二人均還在現場，後來我請
      交通大隊到現場，且叫救護車。我到現場時有民眾告訴我肇事車子已經開往武
      營路逃逸，我們追去察看時，發現一部車停在右轉後轉角，該車有車禍痕跡，
      我們就上前盤查，但因時間已久，我已經沒有印象究竟是我們追上的，還是他
      自己停車下來的，而查獲地點，是在距離肇事地點約三十公尺處有一個路口，
      被告是停在右轉後之轉角處，我們上前盤查時，被告還是坐在車上，後來我通
      知同仁帶被告回警局；證人即至現場處理之警員乙○○亦證稱：當天是派出所
      通知我們去現場處理，我們去現場畫圖，當時有人看到丁○○是被路人攔下來
      的等語（亦上均參照本院九十年七月二十六日審判筆錄），由上述可知，被告
      於肇事後既明知被害人倒地後必受有程度不等之傷勢，竟未停車，且直至警員
      抵達而上前盤查時亦未下車查看，顯見其主觀上肇事逃逸之犯意甚明。
（四）至被告辯稱：被害人林聖峰當時有看見我停車後即往回走之情形，故請求傳訊
      被害人林聖峰到庭以證明其並未逃逸一節，惟如前所述，證人甲○○業已證稱
      其查獲被告時被告仍坐於車上並未下車查看等語，此外，被害人已與被告達成
      和解，有和解書一紙在卷，則其事後所為供述是否對被告有所偏頗，非無可疑
      ，是以本院認已無傳訊上開被害人之必要，附此敘明。
綜上所述，本案事證已臻明確，被告之犯行堪以認定。
二、被告丁○○於服用酒類後，致不能安全駕駛，猶駕駛車輛肇致被害人等車損人傷
    後，駕車逃逸，核其所為，係犯刑法第一百八十五條之三服用酒類不能安全駕駛
動力交通工具而駕駛罪，與第一百八十五條之四駕駛動力交通工具肇事致人受傷
    而逃逸罪。被告所犯上開二罪間，乃犯意各別、行為互異，犯罪構成要件不同，
    應予分論併罰。按酒精成分對人之意識能力具有不良影響，超量飲酒後會導致對
    週遭事務之辨識及反應能力較平常狀況薄弱，因而酒後駕車在道路上行駛，對一
    般往來之公眾及駕駛人自身皆具有高度危險性，爰審酌被告明知上情，既漠視自
    己安危，更枉顧公眾行之安全，於服用酒類後已處於不能安全駕駛動力交通工具
    之狀態，仍駕車以致肇事，對被害人之身體健康及財產均造成損害，又於肇事後
    竟未將告訴人送醫救治，反而駕車逃逸，惡性非輕，又就肇事逃逸犯行仍飾詞矯
    飾，惟念及其業與被害人等均達成和解，並已賠償被害人之損失等一切情狀，分
    別量處如主文所示之刑。又於被告行為後，刑法第四十一條業於九十年一月十日
    修正公布施行，並於同年月十二日生效，將修正前後之規定相互比較，修正後之
    刑法第四十一條第一項就得宣告易科罰金之範圍較修正前之舊法為廣，且同條第
    二項並規定「併合處罰之數罪，均有前項情形，其應執行之刑逾六月者，亦同」
    ，是依刑法第二條第一項前段規定，自應適用裁判時較有利於被告之法律即修正
    後之刑法第四十一條第二項規定，均併諭知易科罰金之折算標準。
據上論斷，應依刑事訴訟法第二百九十九條第一項前段，刑法第二條第一項前段，第
一百八十五條之三，第一百八十五條之四，第四十一條第一項、第二項，第五十一條
第五款，罰金罰鍰提高標準條例第二條，判決如主文。
本案經檢察官陳永章到庭執行職務。
中      華      民      國      九十      年      八      月      九    日
                                  臺灣高雄地方法院刑事第六庭
                                      法  官  周  玉  群
右正本證明與原本無異。
如不服本判決，應於判決送達後十日內，向本院提出上訴狀。
                                      書記官  黃  英  彥
中      華      民      國      九十      年      八      月      十    日
附錄本案論罪科刑法條：
刑法第一百八十五條之三：
  服用毒品、麻醉藥品、酒類及其他相類之物，不能安全駕駛動力交通工具而駕駛者
  ，處一年以下有期徒刑、拘役或三萬元以下罰金。
刑法第一百八十五條之四：
  駕駛動力交通工具肇事，致人死傷而逃逸者，處六月以上五年以下有期徒刑。


司法院資訊處製作；財團法人民間司法改革基金會備份。
